臺灣彰化地方法院民事判決　99年度國字第3號
原　　　告　甲女（姓名住所詳卷.
法定代理人　甲女之父
訴訟代理人　林 見 軍　律師
複 代理 人　丙 ○ ○
被　　　告　乙 ○ ○
訴訟代理人　邱 垂 勳　律師
複 代理 人　陳 國 偉　律師
被　　　告　彰化縣丁○鎮戊○國民小學
法定代理人　甲 ○ ○
訴訟代理人　許 漢 鄰　律師
複 代理 人　許 家 瑜　律師
上列當事人間請求國家賠償事件，本院於民國100年3月2日言詞
辯論終結，判決如下：
    主      文
被告彰化縣丁○鎮戊○國民小學應給付原告新台幣壹佰壹拾壹萬
柒仟壹佰貳拾陸元及自民國98年9月4日起至清償日止，按年息百
分之5計算之利息。
原告其餘之訴駁回。
減縮後訴訟費用由被告彰化縣丁○鎮戊○國民小學負擔5分之2，
餘由原告負擔。
本判決第一項於原告以新台幣拾萬元供擔保後，得假執行。但
被告彰化縣丁○鎮戊○民國小學如以新台幣壹佰壹拾壹萬柒仟壹
佰貳拾陸元預供擔保，得免為假執行。
原告其餘假執行之聲請駁回。
    事實及理由
壹、程序事項：
  1.原告是未滿18歲之人，為兒童及少年福利法所稱之兒童及少
    年，依同法第46條第1、2項之規定，司法機關所製作必須公
    開之文書，不得揭露足以識別其身分之資訊，故本判決當事
    人欄原告及其法定代理人姓名住所資料部分以代號及詳卷方
    式為之，核先說明。
  2.被告彰化縣丁○鎮戊○國民小學經合法通知，未於最後言詞
    辯論期日到場，且無民事訴訟法第386 條各款所列情形，爰
    准原告之聲請由一造辯論而為判決。
  3.原告起訴時請求被告給付之金額為新台幣（下同）350 萬元
    ，嗣因被告乙○○已賠付其中60萬元，而以民國100年2月23
    日準備書狀減縮請求金額為290萬元，核屬民事訴訟法第255
    條第1項第3款規定之減縮應受判決事項之聲明，於法並無不
    合，應予准許。
貳、實體部分
一、原告方面
  (一)聲明：
  (1)被告乙○○應給付原告290 萬元及自98年6月1日起至清償日
    止，按年息百分之5計算之利息。
  (2)被告彰化縣丁○鎮戊○國民小學應給付原告290 萬元及自98
    年6月1日起至清償日止，按年息百分之5計算之利息。
  (3)如被告其中一人已為給付，另一人於其給付金額之範圍內，
    免為給付之義務。
  (4)准供擔保宣告假執行。
  (5)訴訟費用由被告共同負擔。
  (二)訴訟標的及其原因事實：
  1.原告原就讀於被告彰化縣丁○鎮戊○國民小學（下稱戊○國
    小）5年級1班，被告乙○○是該班導師，為依法令從事教育
    之公務員。於98年4月3日，被告乙○○在該班級上課過程中
    ，為維持上課秩序，突然以板擦丟擊學生，但卻失手將板擦
    擊中原告之左眼，造成原告受有左眼球鈍挫傷併角膜上皮缺
    損、左眼前房充血、玻璃體出血併黃斑部破洞之傷害，迭經
    治療後，左眼矯正後之視力，仍小於萬國視力表0.01以下，
    而受有一眼全殘之傷害。被告乙○○依民法第184條、第186
    條之規定，自應負侵權行為損害賠償責任。另公立學校係各
    級政府依法令設置實施教育之機關，其教師所為之教學活動
    ，亦為依法行使公權力。被告乙○○之上開侵權行為，雖非
    出於故意，而係出於過失，其所屬機關即被告戊○國小，依
    國家賠償法第2條第2項之規定，亦應負賠償責任。但經原告
    以書面向其請求結果，該國小卻拒絕賠償。而被告乙○○與
    被告戊○國小間，就該損害賠償之債務，屬不真正連帶債務
    關係。 原告自得依民法第184條、186條及國家賠償法第2條
    第2項規定， 請求被告乙○○及被告戊○國小賠償減少勞動
    能力及精神上之損害。
  2.原告左眼上開傷害，依勞工保險殘廢給付標準之規定，殘障
    等級為9，喪失勞動能力程度為百分之53.83，以每月基本工
    資17280元計算，每年喪失勞動能力之損害金額為111,560元
    ，而原告年滿20歲起計算至60歲強制退休時止，尚有40年之
    勞動年限，依霍夫曼法扣除中間利息後，減少勞動能力之損
    害額為2,490,206元。另原告受有1目視力之障害時，年紀尚
    小，卻須忍受手術的痛楚及漸漸失明的恐懼，對心理及人格
    發展影響甚鉅，視力不佳除影響學習，更嚴重衝擊將來事業
    、交友及婚姻生活，故請求賠償精神上損害300萬元。
  3.前開損害金額，除被告乙○○在起訴前先賠付10萬元，及於
    訴訟中再賠償50萬元，合計共60萬元外，其餘金額迄未獲賠
    償。在扣除已受償金額後，原告爰就其中290 萬元部分，請
    求被告給付。至於請求項目之順序，先為「勞動能力減少」
    數額，超過勞動能力減損金額而不足總請求金額部分，則為
    精神損害之請求數額。
  4.依行政院國軍退除役官兵輔導委員會台中榮民總醫院（下稱
    台中榮民總醫院）99年12月07日中榮醫企字第0990021997號
    函附鑑定書，足以證明原告致病受傷之原因，確具源於被告
    乙○○前開丟板擦誤擊之行為，並非自身既有「弱視、近視
    及散光」之眼疾所致。至原告於事故前之矯正視力，雙眼為
    0.6，符合障害項目第18項（雙眼視力減退至0.6以下者）、
    殘廢等級10、給付標準表220 日乙節，屬可以經過事後矯正
    而得以改善者，與目前原告受有左眼矯正後視力仍小於萬國
    視力表0.01以下，受有一眼全殘之障害，乃無法於事後矯正
    者，不可一概而論。台中榮民總醫院鑑定結果，認定原告受
    傷前之視力障害，達勞工殘廢給付標準表所示之10級殘障等
    級，絕有疑義。更何況，該標準表業為行政院勞工委員會於
    97年12月25日「勞保三字第0970140672號令發布之「勞工保
    險失能給付標準」所取代。該失能給付標準，已取消原有「
    雙目視力減退至0.6 以下者」之視力障害規定，而將視力障
    害標準提高到雙目視力減退至0.4 以下。本件事故發生在該
    失能給付標準發布施行之後，台中榮民總醫院就事故發生前
    ，原告視力為殘廢等級10級之論述，顯屬不當。
二、被告之抗辯
  (一)乙○○部分：
    被告乙○○答辯聲明請求駁回原告之訴，抗辯理由如下：
  1.因公務員過失行為之國家賠償訴訟，依民法第186條第1項之
    規定，請求權人應依法先向賠償義務機關請求賠償損害，司
    法院頒「法院辦理國家賠償事件應行注意事項」第7 點規定
    亦同，原告逕向有過失之被告乙○○起訴請求，應認其訴為
    顯無理由。
  2.原告左眼之視力傷害，依財團法人林口長庚紀念醫院98年10
    月28日（98）長庚院法字第1033號函復台灣彰化地方法院檢
    察署之查詢時稱：原告「最近乙次於9月1日回診追蹤時，視
    網膜狀況穩定， 且病童於7月28日回診檢視其左眼矯正視力
    值為0.01，故後續仍需追蹤治療。依其病況研判，醫學上應
    有復原之可能」，難認其有百分之53.83 勞動能力之喪失，
    且其高達300萬元高額慰撫金之請求，亦難認為合理。
  3.對台中榮民總醫院99年12月07日中榮醫企字第0990021997號
    函附鑑定結果無意見。
  (二)戊○國小部分
    被告戊○國小未於最後言詞辯論期日到場，據先前辯論之陳
    述及所提之書狀，其答辯聲明請求駁回原告之訴，如受不利
    判決，願供擔保請准宣告免為假執行，抗辯理由略稱：
  1.被告乙○○於98年4月3日上課時，其執行之職務係「教書」
    行為，卻順手以板擦丟擊同學，導致原告左眼受有傷害，該
    丟擊行為已逾越「執行職務行使公權力之行為」，原告不應
    依國家賠償法第2條第2項規定請求被告戊○國小賠償，僅得
    依民法第184、186條請求被告乙○○賠償。
  2.原告主張其經治療後，左眼矯正後之視力仍小於萬國視力表
    0.01之下，受有一眼全殘之傷害，惟經本院函財團法人長庚
    紀念醫院、財團法人秀傳紀念醫院、財團法人彰濱秀傳紀念
    醫院、鄭冬佶眼科診所、趙本政眼科診所、明明眼科診所、
    文山堂眼科診所、蔡眼科診所，檢送原告因眼疾就醫之相關
    就診病歷資料，原告於二歲半時即因結膜炎前往蔡眼科診所
    門診7次；於95年5月21日前往趙本政眼科診所就診，當時視
    力右眼0.5、左眼0.4；於95年5月31日、95年6月18日、95年
    7月2日、98年2月16日， 亦因眼疾前往鄭冬佶眼科求診，門
    診記錄為：右眼矯正視力0.6、左眼矯正視力0.6、兩眼近視
    併散光、兩眼弱視。
  3.由上可知，原告於兩歲半時即因眼疾問題，陸續到各眼科診
    所求診治療，至今眼疾問題一直存在。且其於檢察官偵查時
    ，亦陳稱已配第二支近視眼鏡等情，本件案發前，原告亦曾
    前往鄭冬佶眼科診所求診，其是否因自我本身眼疾問題，以
    致於本案發生後導致眼疾問題加重，即非無疑。因此，原告
    雖主張因被告乙○○之過失行為致左眼視力受損，但其本身
    即有近視及弱視之情形，且有眼疾病史，其目前所受左眼病
    症之傷害，與原本之視力及眼疾病史，乃有因關關係，其主
    張被告戊○國小應依民法第184條、第193條及國家賠償法第
    2條第2項等規定負侵權行為及國家賠償責任，顯無理由。
  4.對台中榮民總醫院99年12月07日中榮醫企字第0990021997號
    函附鑑定書結果意見。
三、原告主張被告乙○○為其於被告戊○國小5年1班就讀時之導
    師，是依法令從事於教育之公務員，於98年4月3日，被告乙
    ○○在該班級上課時，為維持上課秩序，欲以板擦丟擊其他
    學生（坐最後列），但失手致板擦誤擊原告（坐第二列）之
    左眼，造成原告受有左眼球鈍挫傷併角膜上皮缺損、左眼前
    房充血、玻璃體出血併黃斑部破洞之傷害，嗣經原告以書面
    向被告戊○國小請求賠償遭拒之事實，有所提財團法人彰濱
    秀傳紀念醫院、長庚醫療財團法人林口長庚紀念醫院（下稱
    林口長庚醫院）、秀傳醫療社團法人秀傳紀念醫院（下稱秀
    傳紀念醫院）之診斷證明書及被告戊○國小98年9月4日彰中
    小字第0980002068號拒絕賠償理由書等影本為證，並為被告
    所不爭執，堪信為真實。另被告乙○○因此涉犯過失傷害罪
    ，經台灣彰化地方法院檢察署檢察官以99年度調偵字第12號
    起訴書提起公訴（嗣因原告撤回告訴，為本院刑事庭以99年
    度易字第118號刑事判決公訴不受理確定 ），亦有該事偵審
    卷影本可參。
四、兩造爭執之事項，分述如下：
  (一)因被告乙○○上開過失侵權行為，原告得否依民法第184 條
    、第186 條規定，請求被告乙○○負損害賠償責任？
  (二)被告乙○○在上課（教書）時，為維持課堂上秩序，以板擦
    丟擊其他學生，但因過失誤擊原告左眼成傷，是否為國家賠
    償法第2條第2項所定「執行職務行使公權力」之行為？原告
    得否據此請求被告戊○國小賠償？
  (三)原告目前左眼矯正後視力小於萬國視力表0.01以下，為事故
    發生前本身既有之弱視、近視及散光等眼疾造成？還是被告
    乙○○前開侵害行為所致？有無復原可能？
  (四)原告因前開左眼傷害，其失能（或障害）等級為何？喪失或
    減少勞動能力之比例若干？其所得請求賠償勞動能力減損之
    金額為何？所得請求賠償之慰撫金為若干？
五、原告得否依侵權行為之規定請求被告乙○○賠償？
  1.按公立國民中小學為直轄市或縣（市）政府，依國民教育法
    第4 條規定所設立，以實施國民義務教育之機關，其所屬教
    師乃依法令從事公務之人員，對於學生所為之教學、輔導、
    管教等措施，自屬依法行使公權力，如於執行職務時行使公
    權力時，因故意或過失不法侵害學生之自由或權利者，自有
    國家賠償法第2條第2項規定之適用。
  2.公務員因故意違背對於第三人應執行之職務，致第三人受有
    損害者，負損害賠償責任。其因過失者，以被害人不能依他
    項方法受賠償責任時為限，負其責任，民法第186條第1項定
    有明文。故公務員因過失違背對於第三人應執行之職務，致
    第三人之權利或利益受有損害者，以被害人不能依他項方法
    受賠償時為限，負其責任。若公務員之違背職務係出於過失
    者，被害人自僅能依國家賠償法第2條第2項之規定，向國家
    請求賠償損害，因過失違背職務侵害人民權利之公務員，對
    於被害人不負賠償責任。
  3.被告戊○國小為公立學校，乃彰化縣政府依法令設置實施國
    民教育之機關，被告乙○○是該國小所屬教師，為依法令從
    事於公務之人員，竟於執行教學職務行使公權力時，失手致
    以板擦誤擊原告之左眼成傷，係因過失不法侵害原告之身體
    權利，依前開法條規定及說明，原告自僅得依國家賠償法規
    定，請求國家賠償，而不得依侵權行為之規定，請求被告乙
    ○○賠償。原告主張被告乙○○亦應負侵權行為責任，被告
    戊○國小抗辯應由被告乙○○自負損害賠償責任，均無可採
    。原告依民法第184條、第186條之規定，請求被告乙○○賠
    償部分，於法不合，應予駁回。
六、被告乙○○前開過失行為，是否為執行職務行使公權力？原
    告得否請求被告戊○國小賠償？
  1.按公務員於執行職務行使公權力時，因故意或過失不法侵害
    人民自由或權利者，國家應負損害賠償責任，國家賠償法第
    第2條第2項前段定有明文。此所謂「執行職務」行為，在積
    極執行職務行為方面，係指公務員之行為是在行使職務上之
    權力，或履行其職務上之義務，而與其執掌之公務有關者而
    言。職務本身之行為固係執行職務之行為，即執行遂行職務
    之手段行為，或執行與職務內容有密切關連之行為，亦包括
    在內。另公立小學教師為公務員，其對受國民教育之學生實
    施教育措施，是公權力之行使，亦如前述。
  2.被告乙○○於98年4月3日，在課堂上教學時，為維持上課秩
    序，欲以丟擊板擦方式，處罰或恫嚇其他學生，因過失致板
    擦誤擊原告，造成原告左眼受傷，係於執行職務本身之行為
    時所為，顯屬執行職務行使公權力之行為。被告戊○國小辯
    稱當時被告乙○○執行之職務為教書，其順手丟擊板擦致原
    告受傷，屬逾越「執行職務行使公權力之行為」，殊無可採
    。故原告依國家賠償法第2條第2項前段之規定，請求為被告
    乙○○所屬機關之被告戊○國小，負國家賠償責任，於法自
    屬有據。
七、原告左眼目前矯正後視力小於萬國視力表0.01以下，是否為
    被告乙○○前開過失不法侵害行為造成？能否復原？
  1.原告左眼遭被告乙○○誤擊受傷之前，曾因結膜炎至蔡眼科
    診所門診7次，在95年5月21日前往趙本政眼科診所就診時，
    視力右眼0.5、左眼0.4，於95年5月31日、95年6月18日、95
    年7月2日、98年2 月16日，亦因眼疾前往鄭冬佶眼科求診，
    門診病歷紀錄為右眼矯正視力0.6、左眼矯正視力0.6、兩眼
    近視併散光、兩眼弱視等情，固有各該眼科診所函送本院之
    病歷資料影本可證。
  2.惟原告左眼遭誤擊受傷，經持續治療及手術後， 於98年7月
    20日在秀傳紀念醫院應診結果，其左眼裸視及矯正後視力，
    均為眼前手指數40公分（小於萬國視力表0.01以下），有秀
    傳紀念醫院診斷證明書可稽。經本院囑託台中榮民總醫院鑑
    定結果，亦認為：原告罹患左眼球挫傷併角膜缺損、左眼前
    房充血及玻璃體出血併黃斑部破洞等疾病為外傷所致，非自
    身陳年眼疾；依原告在他醫院之病歷記載及黃斑部受損狀況
    予以評估，其視力無法恢復到事故發生前之水準（0.6 ），
    原因為黃斑部破洞所致，與其於事故發生前有「弱視、近視
    及散光」無關等情， 有該醫院99年12月7日中榮醫企字第09
    90021997號書函附鑑定書可參，兩造就此部分鑑定結果，亦
    均無異詞。原告主張因被告乙○○上開過失傷害行為，致其
    左眼裸視及矯正後之視力，均小於萬國視力表0.01以下，與
    原先弱視、近視及散光之舊眼疾無關之事實，堪信為真實。
    被告戊○國小辯稱原告係因自身眼疾問題，導致事發後眼疾
    問題加重，其目前所受左眼病症之傷害，與原本之視力及眼
    疾病史，有因果關係云云，委非可採。
  3.另林口長庚醫院98年10月28日（98）長庚院法字第1033號函
    復台灣彰化地方法院檢察署之查詢時，雖復稱：原告「最近
    乙次於9月1日回診追蹤時， 視網膜狀況穩定，且病童於7月
    28日回診檢測其左眼矯正視力值為0.01，故後續仍需追蹤治
    療。依其病況研判，醫學上應有復原之可能，但恐可能遺留
    功能障礙或視力影響，惟因病童目前仍在追蹤治療中，故無
    法詳加評估其預後」等語（參該檢察署98年度偵字第8728號
    卷第43頁）。然經本院囑託台中榮民總醫院鑑定結果，認為
    依原告就診病歷記載及黃斑部受損狀況予以評估，其視力無
    法恢復到事故發生前之水準（即矯正後0.6 ），原因為黃斑
    部破洞所致，已如前述；原告左眼受傷後，經持續治療及手
    術後，於98年07月20日在秀傳紀念醫院應診結果，其左眼裸
    視及矯正後視力，均為眼前手指數40公分（小於萬國視力表
    0.01以下），亦有上開秀傳紀念醫院診斷證明書可參。換言
    之，截至目前為止，原告左眼視力並未復原，且無法恢復至
    事故發生前水準，乃現實存在的事實，不容否認。林口長庚
    醫院認為醫學上有復原之可能，僅屬其推斷之意見，並無具
    體及能被證明有效的醫療作為或建議足供參酌，所稱復原可
    能性之高低，也未言明，況該醫院亦認為恐可能遺留功能障
    礙或視力影響，足徵所指之復原程度，亦屬混沌不明，尚難
    採為原告左眼視力可以復原之論據。故應認為原告左眼受傷
    後，其矯正視力為萬國視力表0.01以下，屬不可復原之視力
    障害（即失能）。
八、原告得請求被告戊○國小賠償之項目及金額
  (一)減少勞動能力損害：
    原告左眼視力之失能（即障害）等級及減少勞動能力之比例
    為何？所得請求賠償金額若干？
  1.按「國家損害賠償，除依本法規定外，適用民法規定。」「
    不法侵害他人之身體或健康者，對於被害人因此喪失或減少
    勞動能力，或增加生活上之需要時，應負損害賠償責任。」
    國家賠償法第5條、民法第193條第1項分別定有明文。 本件
    原告因被告乙○○前開過失不法侵害行為，而左眼受傷，致
    左眼矯正視力在萬國視力表0.01以下之障害，原告因此減少
    勞動能力，自得請求被告戊○國小賠償。
  2.評價被害人喪失或減少勞動能力之損害，應以其能力在通常
    情形下可能取得之收入為準，即應就被害人受侵害前之身體
    健康狀況、教育程度、專門技能、社會經驗等方面酌定之，
    而非以一時一地之工作收入是否發生減少為準（最高法院61
    年台上字第1987號、63年台上字第1394號判例意旨參照）。
    又認定被害人勞動能力之減少程度，法院除可選任醫師或囑
    託醫院鑑定外，亦得自行認定之。而於法院自行認定時，專
    門醫師之診斷書、行政院勞工委員會依勞工保險條例第54條
    之1第1項規定訂定之「勞工保險失能給付標準」所定失能等
    級，雖非不得資為重要之參考，惟仍應審酌被害人之職業、
    年齡、智能、性向、再教育、再就職或轉業之可能性等因素
    加以適當調整。另勞工保險條例第53條附表所定之「勞工保
    險殘廢給付標準表」，業經修正刪去，並自98年1月1日起改
    以行政院勞工委員會訂定之法規命令「勞工保險失能給付標
    準」取代之。原告左眼受傷在該失能給付標準實施之後，認
    定其減少勞動能力之程度，自宜參酌新法之規定，不應仍依
    舊法規定之標準為認定。
  3.至於仿間所謂的「各殘廢等級喪失或減少勞動能力比率表」
    ，係作者自行依修正前勞工保險條例第53條附表所載殘廢等
    級所製作，其計算方法為：殘廢等級共15級，其第1級、第2
    級及第3級，均為終身不能從事任何工作，依規定皆為100 %
    喪失勞動能力，故扣除第2級及第3級後，實際僅有13級，每
    一級差距為100%÷13＝7.69%，而以7.69%為第15級，往上計
    算每級均加7.69%，即為第4級至第15級之喪失或減少勞動能
    力比率（參曾隆興著，詳解損害賠償法，2008年9月，頁346
    、347）。 雖有其論理依據，且新修正後失能等級與修正前
    之殘廢等級相當，但該比率表究非經過實際統計各級殘廢勞
    動能力喪失或減少之具體情形而得，也未考慮每項身體失能
    或障害狀態，對於減損勞動能力之差異性，充其量僅可作為
    認定勞動能力因各級失能或障害而喪失或減少程度之參考而
    已，並非一項可信的客觀標準。原告主張其喪失勞動能力之
    程度為53.83%，其計算方式與前開之各殘廢等級喪失或減少
    勞動能力比率表相同，自不足作為認定之唯一依據。
  4.查原告仍在就學中，除有近視、散光及弱視外，別無其他健
    康上問題，於左眼受傷後，其矯正後視力為眼前手指數40公
    分，在萬國視力表0.01以下，核屬「勞工保險失能給付標準
    」第三條附表失能項目第3-11項所定「一目視力減退至0.02
    以下，未達失明者」之失能狀態，失能等級為九。另依該失
    能給付標準第4條規定， 勞工保險條例所定經評估為終身無
    工作能力者，指其失能狀態經審定符合該標準附表所定失能
    狀態列有「終身無工作能力」者而言。而在視力失能之各項
    目中（即3-1～3-13項），雙目失明者為最高等級（第2級）
    ，次高等級為一目失明，他目視力減退至0.02以下，未達失
    明者（第3級）， 其失能狀態列內均無「終身無工作能力」
    之記載。故即使符合該二項之失能狀態者，尚不能謂為終身
    無工作能力，與前開喪失或減少勞動能力比率表，其計算方
    式設定殘廢等級第1～3級為終身不能從事任何工作者，有明
    顯差異，自不得作為認定原告減少勞動能力程度之依據。再
    參考前開勞工失能給付標準表第5條規定，失能等級第1等級
    之給付標準為1200日，第9等級則為280日，給付日數後者約
    為前者之百分之23.3；強制汽車責任保險給付標準第3條第4
    項規定，各等級殘廢程度（其殘廢項目及等級與勞工保險失
    能給付標準之失能等級表相同）之給付標準，第1等級為160
    萬元， 第9等級為37萬元，給付金額前者約為後者的百分之
    23.1等情，本院認為依原告左眼受傷後之失能情形，其減少
    勞動能力之比率以百分之30為適當。原告主張其喪失勞動能
    力為百分之53.83，就超過部分，尚非可採。
  5.台中榮民總醫院前開鑑定書，同時認為原告在事故發生前之
    矯正視力雙眼為0.6 ，符合勞工保險殘廢給付標準表障害項
    目第18項（雙目視力減退至0.6以下者）、 殘廢等級10、給
    付標準220日。 惟勞工保險殘廢給付標準表已因勞工保險條
    例第53條修正而失效，該標準表障害項目第18項，在新訂定
    實施的「勞工保險失能給付標準」第3條附表失能項目3-9，
    已將雙目視力減退之失能狀態，修正為「雙目視力均減退至
    0.4 以下者」。該醫院依修正前勞工保險殘廢給付標準表所
    列障害項目之標準，認為原告在事故發生前，雙眼即有殘廢
    等級10之視力障害云云，已不合時宜，自無可取。
  6.原告僅為學童，並無專門技能、工作經驗及收入等具體資料
    可資審認，且不能證明於成年後，以其能力在通常情形下可
    能取得之收入，其主張以起訴時勞工基本工資每月17,280元
    ，作為其減少勞動能力之計算標準，屬一般無特別知識或技
    能者，可輕易達到的收入金額，並勞動年數從滿20歲起計至
    60歲得退休時止，共40年，被告對此亦無爭執，自屬可採。
    則按此計算，原告每年因勞動能力減少之損害金額為62,208
    元〔計算式：17,280×12×0.3＝62,208 元〕，在依霍夫曼
    法扣除中間利息（第1年不扣除，但應再扣除原告於98年9月
    3日以書面請求被告戊○國小賠償之翌日起， 至滿20歲止之
    8年利息）後，原告所得請求之勞動能力損害為1,117,126元
    〔計算式：62,208×（48年累計24.000000－0年累計6.8743
    42）＝1,117,126元，角以下四捨五入〕。 原告請求被告戊
    ○國小賠償之減少勞動能力損害，在此金額，應予准許，逾
    此範圍之部分，應予駁回之。
  (二)慰撫金：
  1.不法侵害他人之身體、健康者，被害人雖非財產上之損害，
    亦得請求賠償相當之金額，民法第195條第1項定有明文。此
    項非財產上損害即精神慰撫金之量定，應斟酌雙方之身分、
    地位、智識程度、經濟狀況、侵害行為之情節及被害人受侵
    害權利之性質、程度、身心痛苦程度等關係定之。
  2.審酌原告為學童，年紀尚小，父母已離異，現由父親監護，
    而其父學歷僅國中畢業，月入二萬餘元，名下無不動產，家
    庭經濟狀況不佳，為原告陳明並有戶籍謄本可參，其在國民
    小學階段，誤遭班級導師即被告乙○○以板擦擊中，造成左
    眼受傷，致遺有前開左眼視力減退之失能病症，影響其終身
    發展甚深，身心確受有極大痛苦，而被告戊○國小既未能防
    範所屬教師即被告乙○○對於學生實施體罰在先，事故發生
    後，受原告國家賠償之請求時，拒絕賠償確極為迅速（收受
    書面賠償請求之翌日即作成拒絕賠償理由書，可見未進行任
    何協議程序），直視國家賠償法規定之協議先行制度如同具
    文，實為不良之示範，暨兩造之身分、地位、經濟能力、原
    告左眼之傷勢不輕、被告戊○國小教師即被告乙○○已先賠
    付部分款項及原告精神所受打擊之程度等一切情狀，本院認
    為原告請求賠償精神慰撫金300 萬元，尚屬過高，應核減為
    60萬元，始為相當。故原告請求被告戊○國小賠償之慰撫金
    ，在60萬元範圍，應予准許，逾此金額部分，則為無理由，
    應予駁回。
  (三)遲延利息起算：
    原告請求自98年6月1日起，按年息百分之5 計付利息，惟並
    未提出其於該日以前，曾向被告戊○國小為賠償請求之證據
    ，自不能認被告戊○國小自斯日起，應負遲延責任，而應以
    其於98年9月3日，書面向被告戊○國小請求賠償之翌日即98
    年9月4日，作為計算遲延利息之起算日。
  (四)從而，被告得請求被告戊○國小賠償減少勞動能力損害及慰
    撫金之金額，合計為1,717,126元。 另原告已從被告乙○○
    獲償共60萬元，並陳明願自請求賠償金額中扣除此部分之金
    額，則原告尚得請求賠償之金額，在扣除60萬元後，餘額為
    1,117,126元，遲延利息，則自98年9月4日起算。
九、綜上所述，被告乙○○為公務員，其因過失不法侵害原告身
    體成傷，原告僅得向其所屬機關即被告戊○國小請求國家賠
    償，不得依侵權行為規定，請求被告乙○○負損害賠償責任
    。故原告依民法第184條、第186條及國家賠償法第2條第2項
    之規定， 請求被告乙○○或被告戊○國小賠償290萬元及自
    98年6月1日起至清償日止之利息，就被告乙○○及其應負不
    真正連帶賠償部分，於法不合，應予駁回；就被告戊○國小
    部分，在1,117,126元及自98年9月4日起至清償日止， 按年
    息百分之5 計算利息之範圍，洵屬正當，應予准許，逾該範
    圍部分，則為無理由，應駁回之。
十、原告及被告戊○國小分別陳明願供擔保請准宣告假執行及免
    為假執行，就原告勝訴部分，均無不合，應各酌定相當擔保
    金額准許之。至於原告其餘假執行之聲請，已失所附麗，應
    予駁回。
據上論結，原告之訴為一部有理由，一部無理由，依民事訴訟法
第385條第1項前段、第79條，判決如主文。
中　　華　　民　　國　 100　　年　　3 　　月　　16 　日
                          民事第一庭
                              法　官　陳 瑞 水
以上正本係照原本作成。
如對本判決上訴，應於判決送達後20日內向本院提出上訴狀。如
委任律師提起上訴者，應一併繳納上訴審裁判費。
中　　華　　民　　國　 100　　年　　3 　　月　　16　　日
                      　　　  書記官　莊 素 美
